臺灣高等法院刑事裁定
111年度聲再字第164號
再審聲請人
即受判決人  顧膺龍


上列聲請人因違反銀行法案件，對於本院79年度上訴字第3593號
，中華民國79年11月16日第二審確定判決（臺灣桃園地方法院79
年度訴字第826號，起訴案號：臺灣桃園地方法院檢察署〈現已改
制為「臺灣桃園地方檢察署」〉78年度偵字第6398號），聲請再
審，本院裁定如下：
    主  文
再審之聲請駁回。 
    理  由
一、聲請再審意旨略以：劉坤厚係騰輝興業股份有限公司（下稱
    騰輝公司）桃園分公司執行長，其唆使騰輝公司會計曾素秋
    誣陷再審聲請人即受判決人顧膺龍（下稱聲請人）為騰輝公
    司桃園分公司執行長，並以聲請人名義吸收資金存入台灣省
    合作金庫桃園支庫，然聲請人在民國78至79年間並未在合作
    金庫銀行開戶，並提出聲請人84年9月25日啟用登錄之合作
    金庫銀行存摺影本，該台灣省合作金庫桃園支庫帳戶是劉坤
    厚的。綜上，依刑事訴訟法第420條第1項第1款、第2款、第
    3款、第6款規定（聲請再審狀誤載為同法第420條第1項、第
    2項、第3項、第6項）聲請再審云云。　　
二、按以刑事訴訟法第420條第1項第1款至第3款所規定「原判決
    所憑之證物已證明其為偽造或變造者」、「原判決所憑之證
    言、鑑定或通譯已證明其為虛偽者」、「受有罪判決之人，
    已證明其係被誣告者」之情形聲請再審者，依同條第2項規
    定，上開情形之證明，以經判決確定，或其刑事訴訟不能開
    始或續行非因證據不足者為限（最高法院111年度台抗字第2
    69號裁定意旨參照）。又刑事訴訟法第420條第1項第6款規
    定：「有罪之判決確定後，因發現新事實或新證據，單獨或
    與先前之證據綜合判斷，足認受有罪判決之人應受無罪、免
    訴、免刑或輕於原判決所認罪名之判決者」，為受判決人之
    利益，得聲請再審；同條第3項規定：「第1項第6款之新事
    實或新證據，指判決確定前已存在或成立而未及調查斟酌，
    及判決確定後始存在或成立之事實、證據」。是以，得據為
    受判決人之利益聲請再審之新事實、新證據，固不以有罪判
    決確定前已存在或成立而未及調查斟酌者為限，其在判決確
    定後始存在或成立之事實、證據，亦屬之；然新事實、新證
    據仍須於單獨觀察，或與先前之證據綜合判斷後，得以合理
    相信其足以動搖原確定之有罪判決，使受有罪判決之人應受
    無罪、免訴、免刑或輕於原判決所認罪名之判決者，始足當
    之（最高法院111年度台抗字第582號裁定意旨參照）　
三、茲聲請人於111年5月3日到庭陳述意見（見本院卷第45至46
    頁）後，本院查：
  ㈠原確定判決依聲請人、共犯曾素秋、證人即投資人徐家喜、
    證人劉坤厚、證人郝中心之供述、騰輝公司合資憑證、帳冊
    1份、認購作業辦法、高雄市政府建設局79年8月10日高市建
    設二廳字第04618400號函所附騰輝公司章程等證據，認定聲
    請人為騰輝公司桃園分公司執行長，實際負責該分公司業務
    、曾素秋為該分公司會計，二人均明知騰輝公司並非銀行，
    該公司登記事項並未包括吸收存款項目，實乃吸收資金之地
    下投資公司，竟與總公司負責人袁開明、董事長朱亨喜及職
    員李得林（或名李得標）等人共同基於犯意聯絡，自78年4
    月17日起由總公司袁開明等人指示聲請人、曾素秋，以每股
    新臺幣（下同）10萬元為單位，對外向不特定之多數人吸收
    存款參加公司認股，藉以吸收資金而約定與本金顯不相當之
    股息，其方式為：三個月期每月股息6,000元、半年期每月
    股息6,500元、一年期每月股息7,000元，變相經營登記範圍
    以外之業務，且違反非銀行不得經營收受存款業務之規定，
    迄78年6月間為止，共吸收資金740萬元等情，而論處聲請人
    共同犯行為時銀行法第125條第2項、第1項之非法經營收受
    存款業務罪。是原確定判決已於判決理由欄詳細敘明認定犯
    罪事實所憑之證據及理由、聲請人之辯解何以不採，以及所
    憑之依據與得心證之理由，有原確定判決書在卷可憑，並無
    違背一般經驗法則及論理法則之情事。本院雖調取原確定判
    決卷宗，然本案卷因屆保存年限，已依法辦理銷毀，有臺灣
    桃園地方檢察署111年3月31日桃檢維檔字第11120003910號
    函附卷可參（見本院卷第35頁)，合先敘明。
  ㈡聲請人稱劉坤厚唆使騰輝公司會計曾素秋誣陷聲請人為騰輝
    公司桃園分公司執行長，存入吸金款項之台灣省合作金庫桃
    園支庫帳戶是劉坤厚的，依刑事訴訟法第420條第1項第1款
    「原判決所憑之證物已證明其為偽造或變造者」、第2款「
    原判決所憑之證言、鑑定或通譯已證明其為虛偽者」及第3
    款「受有罪判決之人，已證明其係被誣告者」規定，聲請再
    審。惟聲請人並未依同條第2項規定，提出該偽造或變造證
    據、虛偽證言、被誣告等行為已經有罪判決確定之證明，且
    此部分相關陳述，僅屬聲請人意見之表達，顯未達到與各該
    有罪確定判決所應證明之同等程度，即未達相當於「判決確
    定」之證明力之證據，亦不合乎客觀確實性之要求，自與刑
    事訴訟法第420條第1項第1款至第3款規定之要件不符。是聲
    請人此部分之再審聲請，自不合法。
  ㈢聲請人稱劉坤厚係騰輝公司桃園分公司執行長，其以聲請人
    名義吸收資金存入台灣省合作金庫桃園支庫，然聲請人在78
    至79年間並未在合作金庫銀行開戶，並提出聲請人84年9月2
    5日啟用登錄之合作金庫銀行存摺影本云云。惟查，聲請人
    於原確定判決一審審理中自承：利息係原來辦法，由我簡化
    後再訂定，是透過我開始去吸收資金；我擔任騰輝公司桃園
    分公司執行長，所吸收之資金以我名義存入台灣省合作金庫
    桃園支庫等語（見原確定判決第2、3頁）；共犯曾素秋於調
    查局詢問及偵查中供稱：伊擔任公司會計，所有桃園分公司
    金錢支出須經執行長即實際負責公司業務之聲請人同意，投
    資人要求出金均需聲請人同意；由聲請人開始吸收資金，以
    前沒有，吸收資金利息係聲請人訂的，公司吸收700多萬元
    也是聲請人上任才吸收的等語（見原確定判決第2頁）；證
    人即投資人徐家喜亦證稱：聲請人為公司之執行長，曾素秋
    是會計，其至公司繳50萬元，當著聲請人之面交與會計，聲
    請人說你來我們公司投資有什麼問題可以找他等語（見原確
    定判決第2頁）；證人劉坤厚於原確定判決一審證稱：其非
    該分公司之實際負責業務之人，亦未擔任騰輝公司職務等語
    （見原確定判決第3頁）；證人郝中心於原確定判決二審證
    稱：係聲請人介紹其投資騰輝公司10萬元等語（見原確定判
    決第3頁）等語，足認騰輝公司桃園分公司執行長係聲請人
    ，其實際決策、執行該分公司對外吸收資金之業務，並對收
    受之款項有實際掌控支配能力。至於聲請人提出其84年9月2
    5日啟用登錄之合作金庫銀行存摺影本，用以證明其於78至7
    9年間並未在合作金庫銀行開戶，然存入收受款項之台灣省
    合作金庫桃園支庫帳戶究屬何人所有，並不影響聲請人係騰
    輝公司桃園分公司之執行長，實際負責該分公司吸金業務之
    認定，亦無足動搖原確定判決所認定之犯罪事實，而有使受
    有罪判決之聲請人應受無罪、免訴、免刑或輕於原判決所認
    罪名判決之蓋然性，不符合刑事訴訟法第420條第1項第6款
    之再審要件，從而，此部分再審之聲請為無理由，應予駁回
    。　
  ㈣綜上所述，聲請人之前揭再審聲請，或與刑事訴訟法第420條
    第1項第1款、第2款、第3款規定之要件不符，或所提新證據
    不足以動搖及推翻原確定判決所認定之事實，而與同法第42
    0條第1項第6款之要件不符。是其再審之聲請或不合法，或
    無理由，應予駁回。
四、據上論結，應依刑事訴訟法第433條、第434條第1項，裁定
    如主文。
中　　華　　民　　國　　111 　年　　6 　　月　　30　　日
                  刑事第二十四庭審判長法　官  陳德民
                                      法　官  紀凱峰
                                      法　官  鄭富城
以上正本證明與原本無異。
如不服本裁定，應於裁定送達後10日內向本院提出抗告狀。
                                      書記官  翁子婷
中　　華　　民　　國　　111 　年　　6 　　月　　30　　日